臺灣高等法院刑事判決
109年度侵上訴字第280號
上  訴  人  臺灣新北地方檢察署檢察官
上  訴  人  
即  被  告  張勝隆

選任辯護人  黃偉雄律師
上列上訴人因被告妨害性自主案件，不服臺灣新北地方法院108
年度侵訴字第23號，中華民國109年7月2日第一審判決（起訴案
號：臺灣新北地方檢察署107年度偵字第14999號），提起上訴，
本院判決如下：
    主  文
原判決撤銷。
乙○○犯強制性交罪，累犯，處有期徒刑參年拾月。
    犯罪事實
一、乙○○係址設新北市新莊區某肉羹小吃店（地址詳卷）之老闆
    ，亦為代號0000-000000 號（真實姓名年籍詳卷，下稱甲○ 
    ）之雇主。甲 於民國107 年2 月5 日看到臉書社團「我是
    新莊人」老闆乙○○發文誠徵員工，甲 與乙○○聯絡後，乙○○
    請甲 於107 年2 月6 日去面試，甲 於107 年2月7 日開始
    正式上班，甲 的工作是幫乙○○備料，或顧客來時幫忙煮或
    盛東西，包括洗碗那些都是甲 的工作。甲  曾將自己是同
    性戀，亦有女友，不喜歡男生之情告知乙○○，甲 之女友詹○
    涵亦曾多次到店裡接甲 下班，且因甲  察覺乙○○都不太講
    話怪怪的，甲 之女友詹○涵就請其弟詹○人於107 年3 月初
    左右來該店工讀，也可順便照顧甲  。107 年3 月4 日詹○
    人中午左右來上班後約1 、2 小時左右，乙○○就要求詹○人
    提早下班離開，且該肉羹麵店平常均營業到晚上8 時至10時
    左右，但乙○○於該日（107 年3 月4 日）一直喝酒，且於下
    午4 、5 時左右時要求甲 不要再接客人並將1 樓的鐵門關
    起來收店，並要求甲 跟其上4 樓要教甲 滷爌肉，半小時後
    甲 依乙○○上開指示將1樓鐵門關起來，並上4 樓，乙○○先教
    甲 滷爌肉且有拿啤酒給給甲 喝，甲 一開始拒絕乙○○說：
    「我在工作不想喝酒」，乙○○就說：「我們來聊聊，那個先
    放著」，但甲  說：「不要」，惟因乙○○堅持，所以甲 就
    有依照乙○○的指示邊工作邊喝啤酒。乙○○繼而要求甲 下去3
     樓聊天，但3 樓只有一張床，甲 只站在門口不敢進去，乙
    ○○就一直要甲 進來說要聊心理學怎麼樣的，甲 扭不過乙○○
    的邀約，只好進去與乙○○坐在床上喝酒聽乙○○講心理學的東
    西。嗣甲 因前2 天工作過勞曾去看急診，該日因身體正在
    復原當中就沒有喝很多酒，大概喝2 罐半還是1 罐半啤酒而
    已，因生病等緣故就微醺或醉了。乙○○於當天（107年3 月4
     日）下午4 、5 時後至當晚10時許前之某不詳時間，竟基
    於強制性交之犯意，在甲 快酒醒時，要甲 幫其口交，乙○○
    硬要把生殖器放進甲 嘴巴，有碰到甲 的嘴唇，但沒有進到
    嘴巴，甲 用力推開說：「煩死了」，就轉身睡著了，之後
    甲 因為下體很痛，看到乙○○整個全身都赤裸壓在其身體上
    面，而甲 也整個全身都赤裸，甲 的上衣和胸罩以及外褲和
    內褲都被乙○○脫了，乙○○的生殖器沒有戴保險套插入甲 陰
    道，乙○○當時說：「爽、喜歡嗎」，甲 明確的跟乙○○說：
    「走開，到旁邊去」，但乙○○並沒有停止，還是繼續性交的
    動作，將精液射在甲 的陰道裡面才將生殖器拔出來，而以
    此方式違反甲 意願對甲 為強制性交行為一次得逞。
二、案經甲 訴由新北市政府警察局新莊分局報告臺灣新北地方
    檢察署檢察官偵查起訴。
    理  由
壹、程序部分
一、證人即告訴人甲 在警詢中證述係屬審判外之陳述，被告及
    其辯護人復認為應無證據能力，又無法律有規定者之例外情
    形，依刑事訴訟法第159條第1項之規定，自不得作為證據。
    其餘本判決以下所引具傳聞性質之各項供述證據，經本院於
    審理期日調查證據時提示並告以要旨後，未據當事人於言詞
    辯論終結前就證據能力部分有所異議，復經審酌該言詞陳述
    或書面陳述作成時之情況，該等證據並無違背法定程序取得
    或顯不可信之情形，以之作為證據均屬適當，依據刑事訴訟
    法第159條之5規定，自應認為均有證據能力。至其他認定事
    實所引用之非供述證據，並無證據證明係公務員違背法定程
    序所取得，亦無刑事訴訟法第159條之4顯有不可信之情況與
    不得作為證據之情形，且經本院於審理期日依法進行證據之
    調查、辯論，依同法第158條之4規定之反面解釋，亦均應有
    證據能力。
貳、實體部分
一、認定犯罪事實所憑之證據及理由：
    訊據被告固坦承確有於上開時地將陰莖插入甲 的陰道內並
    射精，當時沒有戴保險套，但矢口否認係違反甲 之意願而
    對甲 為強制性交，辯稱：我與甲 上4 樓，教甲 滷爌肉，
    有拿啤酒給她喝，甲 沒有醉，甲 的衣服是我脫的，褲子與
    內褲是她自己脫的，當時是兩情相悅云云。惟本院經查：
　㈠證人即告訴人甲 在原審審理具結證稱略以：107 年3 月4 日
    案發當天下午大概2 、3點左右，被告就跟詹０人說：「你工
    作態度不好先下班」，詹０人就先離開，詹０人就先離開了。
    但那時都還有客人，被告突然說不要接客人了，然後叫我把
    東西拉進來，那時候我心裡有覺得奇怪，因平常會營業到晚
    上9 點、10點料全部賣光為止。被告差不多晚上7、8 點的
    時候開始喝啤酒，後來就跟我說：「妳跟我上來，把東西拉
    進來」，被告說要到4樓滷爌肉那種，但其實那時候1 樓冰
    箱還有爌肉，如果要賣就從冰箱拿出來直接加熱後就可以，
    不需要專程到4樓去滷爌肉，何況以前都是被告自己在用滷
    爌肉。當天被告叫我上去，是說要教我滷爌肉，鐵門關起來
    後，被告先上去樓上，因我知道滷爌肉在4 樓，所以我就上
    4樓，我去4樓後，被告前面有在教我，他是把豬皮丟在地上
    ，然後叫我去燒而已，他沒有教我煮爌肉，他都弄好了就等
    滾，只叫我一直攪拌而已，被告當時真有在4 樓教我滷爌肉
    或煮豬頭皮等東西。在4 樓時被告有拿啤酒給我給我喝，還
    幫我開罐，我一開始有拒絕他說：「我在工作不想喝酒」，
    他就說我們來聊聊，那個先放著，但我說不要，他就一直說
    ：「妳這樣子要怎麼聊」和「這樣子我們都很不熟之類」的
    話，所以我就有依照被告的指示喝啤酒，想說那就喝一下好
    了，不然這樣子不好工作，然後被告就開始跟我聊，但我喝
    一半的時候有先放旁邊去弄肉，有到地板上燒肉。我攪拌完
    的時候，被告說那個先放著等一下再攪就可以了，就要我先
    下去3 樓聊天，我知道3 樓只有一張床，還有電視，我那時
    候覺得是孤男寡女，手上還拿著未喝完的啤酒，只站在門口
    不敢進去，被告就一直要我進來說要跟我聊心理學怎麼樣的
    。一到3 樓來若要進去坐，就只能坐床上所以我都離很遠，
    那時候我站在門口很久，但被告一直請我進來，他有說如果
    我不進來坐他沒辦法好好跟我聊，所以後來我還是有進來坐
    在床上，被告也是坐在床上，他那時候坐在另一邊，被告從
    4 樓就有開始喝啤酒，所以到3 樓的時候他又有繼續在喝啤
    酒，他在床上真的有跟我聊心理學的事情，他那時候還拿塔
    羅牌叫我選一張，我忘記有沒有配合他選，他講心理學那些
    東西，我覺得他講就是鬼扯，所以我不想理他，可是因為工
    作我沒有辦法。107年3月4日案發當天的前兩天，我因工作
    太過勞累而有掛急診，107年3月4日案發當天被告在3樓時也
    還在拼命喝酒跟我鬼扯心理學等，當時我因身體正在復原當
    中就沒有喝很多酒，我大概喝2罐半還是1罐半啤酒而已，可
    能那時我因生病等緣故可能比較容易微醺或醉，我快酒醒時
    ，發現被告要我幫他口交，他硬要把生殖器放進我嘴巴，有
    碰到我的嘴唇，但沒有進到嘴吧，我就用力推開說煩死了就
    轉身睡著了，之後因為下體很痛，我看到被告整個全身都赤
    裸壓在我身體上面，而我也整個全身都赤裸（證人開始啜泣
    並語帶哽咽），我的上衣和胸罩以及外褲和內褲都被脫了，
    不是我自己脫的，被告的生殖器沒有戴保險套插入我陰道，
    被告當時有說：「爽、喜歡嗎」，我有跟他說：「走開到旁
    邊去」，當我這樣講的時候被告有聽清楚，但被告並沒有停
    止，他還是繼續動作，將精液射在我的陰道裡面就拔出來了
    ，我會知道他的精液射在我體內，是因我感覺到下體的生殖
    器有一些溫暖的溫度，後來我好像有推開他，然後我就拿手
    機發現關機，我就去廁所沖澡，有沖洗下體、換衣服，然後
    開手機，我就馬上穿衣服，沒有用毛巾或什麼去擦乾，我穿
    上衣服全身有濕濕的感覺，我頭髮有被蓮蓬頭沖到一點，所
    以當時我頭髮有點濕，但沒有很濕，我這樣沖洗完後穿衣服
    ，我們就到1樓，整個過程都沒有冤枉被告等語(見原審卷一
    第231至278頁)。
　㈡證人甲 之上開證述情節，復有卷附被告於事後與證人甲  的
    LINE對話內容可稽，在該對話內容中，被告傳訊息說：「那
    天是妳情我願的」，證人甲 傳訊息說：「妳情我願，你覺
    得一個人情願的話會把自己束胸扣扯壞掉嗎?」，被告又說
    ：「但我從頭到尾沒勉強妳發生關係」，甲 則回傳：「妳
    情我願，你覺得一個人情願的話會把自己束胸扣扯壞掉嗎?
    難不成我自己扯壞的。」，被告又傳訊說：「我脫的~但不
    知道為何壞」；甲 回也有回傳說：「我就做到昨天就好，
    我沒辦法再看到你，每天得面對我的情緒就受影響，想到你
    把我灌醉還對我做那種事我真的沒辦法接受事實，…毀了我
    的人生…我現在都覺得自己很髒，面對到你都覺得噁心至極…
    」等情(見偵14999卷第77至87頁)，有卷附對話紀錄列印本
    在卷可資佐憑，且被告亦承認上開紀錄確係其與甲  的LINE
    對話（見原審卷一第280至281頁）。依上開被告與甲  的對
    話訊息中，被告數次傳訊息：「那天是妳情我願的」予甲 
    ，顯見係在向甲 套話，則果如甲 係自願與被告發生性交行
    為，何以被告還需要數次傳送「那天是妳情我願的」訊息向
    甲 套話，且甲 上開訊息亦一再質疑被告利用其酒醉對其為
    強制性交，與甲 之上開證述情節相符，足見甲  上開證述
    遭被告為強制性交等情確屬實在。被告及其辯護人上訴意旨
    辯稱，甲 是自願與被告發生性交行為，是擔心被甲  之女
    友發現，才誣指被告強制性交云云，顯不足採信。
　㈢本件扣案證物束胸經原審提示，並由檢、辯、被告及證人辨
    識，證人甲 當庭指出束胸被扯壞的部分，並證稱：「是排
    扣掉了被拉走。」，並經原審當庭將該束胸拍照，確有排扣
    掉了被拉走之情事，此有該照片在卷足憑（見原審卷一第35
    3頁）。上開束胸於107年3月4日前，甲 剛買沒有很久，並
    且沒有壞掉的情形，之所以會壞掉事被告扯壞的，因為平常
    女生穿或拆自己都很清楚，不可能自己壞掉，亦據甲 於原
    審審理時證述明確（見原審卷一第242至284頁）。再被告於
    上開與甲  的對話訊息中，對於甲 質問束胸壞掉時也回答
    甲 說：「我脫的~但不知道為何壞」，亦有上開訊息可資佐
    憑。是倘若甲 是自願與被告發生性行為，被告並未違反甲 
    之意願，則被告又何以必須以扯壞甲 束胸排扣之方式為之
    。足徵被告應是有用力將甲 所穿束胸扯壞，否則苟甲  是
    與被告合意性交，被告應不致於將該束胸扯壞，益微證人甲
     前開證稱被告違反其意願，對其為強制性交之行為信而可
    徵。此外，上開甲 的束胸亦經送驗結果，認：「⒈告訴人束
    胸帶內層採樣微物體染色體DNA-STR型別檢測結果為混合型
    ，其主要混合型別研判混有2人DNA，不排除混有告訴人及被
    告DNA，該內層採樣微物檢出一男性Y染色體DNA-STR型別，
    亦與被告型別相符。⒉告訴人束胸帶左側內層、右側內層檢
    出同一種男性Y染色體DNA-STR型別，與被告型別相符，不排
    除其來自被告或其具同父系血緣關係之人。」，亦有內政部
    警政署刑事警察局107年6月21日刑生字第1070033188號鑑定
    書在卷可資佐憑（見偵查卷第273至279頁），足證被告確係
    以上開方法，對甲 為強制性交。
　㈣證人即甲 的女友詹○涵在原審亦證稱略以：伊與甲 是同志，
    甲 的性傾向是同性戀，甲 只喜歡女生，對男生沒有好感，
    於107 年2 月間甲 去被告所經營的肉羹店工作時就有與甲 
    同居在一起，但其不曾與甲 發生過性關係，也沒有用一些
    輔助器具對甲 的下體做過什麼；107 年3 月4 日當天，有
    接到甲 用LINE打的文字訊息說她手機要先充電，後來甲 說
    她要回家了，伊就趕快騎車去被告的肉羹店，在店門口外差
    不多可能有50公尺吧，甲 就追過來，伊看到甲  時，甲 全
    身都是濕的，甲 有給伊不一樣的感覺，一直跟我道歉；107
     年3 月9 日晚上伊與甲 、傅宇浩一起逛三重三合夜市，甲
     就突然跟伊講被老闆強姦這種類型的話，甲 在講的時候有
    哭，是很真實、很崩潰、很歇斯底里的哭，其也有哭，甲 
    的意思是老闆強姦她。伊跟甲 相處這麼久同居快1 年，或
    者1 年多，很少看到她哭，這次是很崩潰的哭，伊有問甲 
    為什麼這時候才告訴伊，而不是第一天就說？甲 說不敢說
    ，怕伊離開她，後來伊就跟傅宇浩帶甲 去夜市附近的三重
    那邊的警察局，但他們就叫其等到新莊那邊的警察局去報案
    ，而新莊那邊的警察局要其等先去亞東醫院驗傷再做筆錄等
    語相符（見原審卷一第305 至329 頁）。證人傅宇浩也在原
    審審理時證稱略以：我知道甲 是同性戀，也知道甲 有女朋
    友這件事，我有印象107 年3 月多有一天甲 打LINE電話跟
    我講，她說有一天晚上我去找她，她不在，說那天她發生一
    些事情，可是當時她還沒跟我講是什麼事情，是過幾天她才
    告訴我發生跟老闆之間有一些狀況，她說當天跟她老闆在樓
    下喝酒，後來她就不省人事，等她醒來的時候是在樓上不知
    道是工作地方還是房間吧，並說那時候老闆在她身上進行性
    行為的狀態，她也有提到自己的束胸被扯壞這件事，問我要
    怎麼處理。因為她還沒告訴別人，而我也剛好不熟她周邊的
    人，我是請她先跟自己最親近的女朋友講，她覺得有侵害到
    個人就去找司法單位協助，因為我跟她剛認識不久，所以也
    不知道該怎麼幫她。當甲 在電話中跟我講這些情形時，聽
    起來是有邊講邊哭，甲 當時是邊講邊啜泣，大概是這種情
    緒，當甲 跟我講完後，我就建議她要去尋求司法單位協助
    。甲 有說不敢跟女朋友詹○涵講，覺得她女朋友會嫌棄她，
    我建議甲 還是要講，因為畢竟是最親密的人。我跟甲 講完
    之後，我請甲 約她女朋友去三合夜市逛，在當天跟她女朋
    友講，在三合夜市時我確實有看到甲 和她女朋友詹○涵講此
    事，也有大概聽到，甲 陳述跟她老闆發生的狀況，當時她
    女朋友很生氣，是講可能性侵的過程，她不知道該怎麼去講
    ，所以隱瞞到事發後幾天才講。甲 有說她不甘願這樣被性
    侵害，甲 也有表示她不願意，甲 在三合夜市跟她女朋友講
    的時候，甲 和其女友是相擁而泣，所以我就站遠一點讓她
    們有空間，她們在夜市這樣相擁而泣完之後，我們就去報警
    ，就先到臺北橋下離我們最近的警局，那邊的警察是建議我
    們到住家附近的福營派出所，那時候有帶我們到新莊中正路
    有一個好像是偵查隊的地方，好像女警就偕同福營派出所的
    員警帶甲 去亞東醫院驗傷，我有跟著去，是跟男員警在外
    面等，驗傷完後又跑回新莊分局偵查隊做筆錄，我有再跟過
    去，可是因為她在做筆錄，我們就都只能在外面，後來我先
    離開，大概早上5 、6 點就走了等語（見原審卷一第332 至
    341 頁）。依上開證人詹○涵與證人傅宇浩所親身聽聞甲 傾
    吐遭被告強制性交後之陳述反應，哭，是很真實、很崩潰、
    很歇斯底里的哭、邊講邊哭、邊講邊啜泣等情緒反應以觀，
    互核渠等親耳眼見甲 之情緒反應亦屬一致。再者，甲 先前
    也未曾有過性經驗，已如上述，而依卷附亞東醫院107 年3 
    月10日出具之受理疑似性侵害事件驗傷診斷書可稽（見不公
    開卷第5至7頁），其上醫師確記載：「甲 的處女膜6點鐘方
    向有一0.5公分舊裂傷」等情，足徵甲 前開證稱其處女膜所
    受之6點鐘方向有一0.5公分舊裂傷是被被告強制性交所造成
    ，信而有徵，堪以採信。此外，證人甲 在偵查中關於被告
    如何對其為強制性交之犯行之證述（見偵查卷第255至259頁
    、第287至290頁），亦大致核與其上開在原審審理中之證述
    相符，足證被告確係以上開方法對甲  為強制性交，堪予認
    定。
　㈤被告及其辯護人上訴意旨辯稱，告訴人甲 在警詢與偵查中之
    證述有矛盾不符之處，不可採信云云。惟被告係如何對甲  
    為事實所示之強制性交犯行，業經證人甲 在偵審中證述明
    確，已如上述，且甲 之證述並無何重大不一致之處。至於
    證人甲 固於107 年3 月10日在警詢中證稱：「…被告硬要把
    生殖器放進我的嘴巴，有碰到我的嘴唇，但是沒有進到嘴巴
    ，我就用力推開，說『煩死了』就轉身睡著了，…之後因為下
    體很痛，突然驚醒，然後我發現身上都沒有衣服（全裸），
    他也全裸，我面朝上的躺著，我的腳是被被告分開的…，我
    就感覺到他的生殖器在我的陰道裡面抽動，他就對我說『爽
    、喜歡嗎』，我就叫他『走開，到旁邊去』，他就射精在我的
    陰道裡面就拔出來，精液還從我的陰道內流出來…」等語（
    見偵查卷第19頁）；而其於107 年6 月21日在偵查中證稱略
    以：…被告是先將他的生殖器插進我陰道，之後才將他的生
    殖器放進我的嘴巴裡（見偵查卷第257 頁），就二者之順序
    以及被告的生殖器是否有放進告訴人的嘴巴裡之情固有不符
    之處。惟此部分經甲 已於原審審理中明確證稱，是3 月10
    日的陳述比較準一點，3 月10日因離案發時間較近，記憶比
    較深刻（見原審卷一第278 至279 頁）。況甲 遭被告強制
    性交，當時突遇此種情況必定慌亂，對於被告生殖器究否有
    「插進」其嘴巴或此行為與生殖器插入陰道之順序為何，在
    警詢或偵查中之記憶有不一致之處，此亦為被害人在被性侵
    害時記憶有可能混淆所致，自不能以此種枝微末節之事，即
    遽認甲  所述，完全不足採信。　　
　㈥被告及其辯護人又辯稱，如果告訴人甲 真有遭被告強制性交
    ，則其焉有可能不立刻奪門而出或立刻報警，反而之後幾天
    還繼續來被告的肉羹店上班，且依勘驗被告肉羹店的監視錄
    影光碟可知，甲 於107 年3 月4 日在所謂的被被告性侵後
    還神色自若，且在以後來上班的幾天中均與友人有說有笑或
    與被告互動亦算正常，可見甲 並無所謂被被告強制性交之
    事云云。惟妨害性自主罪之被害人，殊無可能有典型一定之
    事後情緒反應及標準之回應流程，被害人與加害者間之關係
    、當時所處之情境、被害人之個性、被害人被性侵害之感受
    及被他人知悉性侵害情事後之處境等因素，均會影響被害人
    遭性侵害後之反應，所謂理想的被害人形象，也僅存在於性
    別歧視之想像中。再性侵害之被害人，往往為顧及名譽，採
    取較為隱忍之態度而未為異常反應、立即求助，以免遭受二
    度傷害，亦事所常有，尚難僅憑被害人未為異常反應，即謂
    其指訴不實。證人甲 未在第一時間跟女友詹○涵講遭被告性
    侵害的原因，是覺得詹○涵會嫌棄她等情，業經證人傅宇浩
    證述如前；而甲 在被被告性侵後，本有想要去拿其放在員
    工放東西的地方的鐵門遙控器開鐵門奪門而出，可是其怕太
    激動等一下被告會把其攔住，所以就沒有反應太大等情，亦
    經證人甲 在原審證述明確(原審卷一第284頁)；至於甲  於
    107 年3 月4 日被被告強制性交之前，本來有想要離開被告
    的肉羹店，因被告都怪怪的不講話，但因那時甲 才剛做，
    而且又有房租壓力，所以不可能說換就馬上換，而107 年3 
    月5 日以後迄3 月9日止其仍有來上班，是因那時有一位新
    的員工邱宇潔，所以其不用單獨和被告在一起工作等情，亦
    經證人甲 在原審證述明確（見原審卷一第298 頁、第290 
    頁）。足徵告訴人甲 當時係因經濟壓力而不得不繼續在被
    告的肉羹店工作，又甲 自107 年3 月4 日遭被告強制性交
    後迄3 月9 日止在被告的肉羹店工作，固然神色未有異常，
    且這幾天中有與友人有說有笑或與被告互動亦算正常等情，
    雖經原審勘驗被告肉羹店的監視錄影光碟，製有勘驗筆錄在
    卷足憑。然這究屬被害人個人心理與情緒反應不一致所導致
    ，難道被性侵的被害人就非得表現出整天愁眉苦臉或尋死尋
    活的才可以？難道被性侵的被害人就不能堅強抬頭挺胸的樂
    觀的生活？被性侵的被害人自己並沒有錯，甲 也不必然必
    須遭性侵害當時就一定要表現出被告及其辯護人所認為的典
    型被害人反應來懲罰自己。是以，被告及其辯護人認為，被
    害人在事後就不應有如監視錄影光碟畫面所顯現出來的表現
    云云，不外乎係基於性別歧視之下，所期望或想像中的所謂
    理想的被害人形象的荒謬思想而來，所辯亦不足採信。
　㈦被告及其辯護人雖於原審審理中自行提出民間「李錦明儀測
    服務有限公司」108 年5 月30日所出具之「測謊鑑定書」，
    據以表明被告辯稱：⒈你說那天（107/3/4 ）甲 有坐在你身
    上和你發生性行為這件事，有沒有說謊？（答：沒有）。⒉
    你說那天（107/3/4 ）甲 有坐在你身上和你發生性行為這
    件事，有沒有騙我？（答：沒有）。均無不實反應（見原審
    卷一第127 至170 頁）。惟測謊鑑定本質上係屬於受測謊者
    供述之一種，測謊原則上沒有再現性，蓋受測之對象為人，
    其生理、心理及情緒等狀態在不同的時間不可能完全相同，
    與前開指紋比對或毒品鑑驗之情形有異，加之人類有學習及
    避險之本能，一再的施測亦足使其因學習或環境及過程的熟
    悉而使其生理反應之變化有所不同，與現今其他於審判上公
    認可得接受之科學鑑識技術相較，尚難藉以獲得待證事實之
    確信，自不足以證明被告之辯解確係百分之百屬實。至於被
    告及其辯護人質疑，甲 在回答問題時，有證稱被告對其性
    交時，甲 好像有坐在被告的身上等情，足證甲 係自願云云
    。惟查，原審針對此一質疑已訊證人甲 ：「整個過程都是
    違反妳的意願，而且他用壓制的方式，整個過程有無所謂妳
    坐在被告身上，即妳是女生在上面他在下面這回事？」，其
    雖答稱：「好像有吧，我也忘記了。」；然原審審判長又問
    ：「為什麼好像有？」，其答稱：「我不知道，有點忘記了
    。」；審判長再問：「因妳剛說好像有，代表妳的記憶裡面
    有這一段，即女上男下這回事？如果有為什麼會造成這樣？
    」，其證稱：「可是我有點不記得了，因為真的有點久了。
    」；審判長續問：「妳剛說好像有，那代表好像有女上男下
    這種記憶，這也代表一種妳願意跟被告發生性關係，妳很樂
    意？」，其答稱：「妳說『女上男下』是什麼意思。」；審判
    長另問：「就是被告躺在下面，妳壓在他上面，我們稱為女
    上男下，妳有無此記憶？即被告躺在床上而妳壓在他身上，
    就是妳的生殖器弄進被告的生殖器，但妳在上面不管是坐或
    趴在被告上面，當時他是臉朝天花板但是躺在下面，妳有無
    這段記憶？」，其答稱：「沒有沒有，我剛誤解意思了，以
    為是說翻身那一種。」；審判長問：「本來不是被告壓在妳
    上面？翻身代表什麼意思？」，其答稱：「我以為是問我有
    沒有把他抱著翻身之類的。」審判長又問：「妳意思是以為
    問妳有沒有把被告抱著或推開翻身這樣？」，其答稱：「對
    。」；審判長又問：「確實有嗎？所以妳才能離開去沖澡那
    些？」，其答稱：「對，後面我有把他推開去沖澡。」；審
    判長再問：「但這並不代表有女上男下，我所謂女上男下是
    男女在做愛的時候，妳女生在上面他在下面，有這回事嗎？
    」，其答稱：「沒有沒有。」；審判長又問：「整個過程妳
    沒有這個記憶是不是？」，其答稱：「對，沒有這個記憶。
    」；審判長問：「所以妳完全沒有這個記憶是女上男下是不
    是？即做愛姿勢妳壓在被告上面是女上男下，妳完全沒有這
    個記憶？」，其證稱：「對，沒有這個記憶。」等語（見原
    審卷一第299 至301 頁）。依上所見，證人甲  一開始是誤
    解原審審判長訊問之問題，將「女上男下」誤解為推開被告
    之意，事實上根本沒有所謂甲 坐在或壓在被告身上做愛的
    姿勢的情況發生，甲 之所有會有「女上男下」的回答，後
    來又改變說法，顯然是甲 誤解審判長之問題所導致。是被
    告及其辯護人上開所辯，亦係基於誤解甲 回答之意思而來
    ，亦無理由。
　㈧按依一般經驗法則，證人就同一事實反覆接受不同司法人員
    之訊問，在各次訊問時，是否均能作精確之陳述，與其個人
    所具備記憶及描述事物之能力有關，甚至與訊問者訊問之方
    式、態度、著重之重點、理解整理能力及證人應訊當時之情
    緒亦有關聯，而在筆錄之記載上呈現若干差異，實屬無可避
    免，但證人對於基本事實之陳述並無實質歧異，復有其他證
    據足以補強其真實性，自仍得採為認定事實之基礎。此乃因
    人類對於事物之觀察、認知及記憶，有其能力上之侷限性，
    絕無可能如攝影機或照相機般對於客觀上所發生或經歷之過
    程完整捕捉且具有再現性。且衡情一般人對於過往事物之記
    憶，猶不免因時間等因素，而漸趨模糊甚至與其他經驗發生
    混淆，本難期證人對於事實經過及現場情境完整掌握，對於
    事實經過之枝節末微，因個人觀察遺漏或記憶模糊，難免造
    成供述略見不一。從而，被告及其辯護人其餘以證人甲  於
    警詢、偵查及原審中之供述，有一些枝微末節的不一致之處
    ，遽而指摘甲  之證述不足採信，顯然係要求證人歷次之供
    述，必須有如錄音、錄影般一致呈現，這顯然也是人類記憶
    所不可能之事，亦無理由。　　　　
  ㈨妨害性自主案件，通常均於加害人與被害人獨處之情況下發
    生，而在強制性交者，非必有傷害之結果，苟被害人未受傷
    害，即無生物跡證或診斷證明書可資提出，或雖有傷害，但
    未驗傷，案發相當時日後始查獲者，亦有證據提出之困難，
    自難期除被害人指訴外，有其他人證或物證等直接證據憑採
    ，倘因證據僅有被害人指訴，而不論被害人證述已具有可信
    性，仍以無其他直接證據相佐，即認被害人證述薄弱而不可
    採，實與實體正義有違。申言之，被害人證述如具可信性且
    無瑕疵可指，縱無其他直接證據，亦足資作為犯罪之積極證
    據。從而，判斷被害人證述是否可信且無瑕疵，即可探究案
    發後或查獲後，與被害人接觸之相關人員，渠等證詞內容或
    係聽聞被害人陳述，然亦同時存在渠等與被害人接觸互動之
    對話及感受，即屬本於個人之經歷或經驗，所為證詞即值作
    為補強被害人證述之證據。證人甲 在偵審中已就被告如何
    對其為強制性交得逞犯行，證述明確如上，且關於主要構成
    犯罪事實，並無何重大瑕疵與矛盾可指，亦有其他證人之證
    述與相關資料在卷足以為補強，而該等補強證據亦與證人甲
     之證述亦大致相符。是被告及其辯護人辯稱，甲 之束胸並
    非被告所毀損或甲 處女膜陳舊性裂傷非被告所造成云云，
    既與客觀事證不合，亦不足採信。
  ㈩綜上證據及理由，本案事證明確，被告犯行堪予認定，應依
    法論科。
二、論罪科刑部分：
　㈠核被告所為，係犯刑法第221 條第1 項之強制性交罪。
  ㈡被告前曾因公共危險案件，經臺灣臺北地方法院以102 年度
    交簡字第1673號判決判處有期徒刑3 月，併科罰金新臺幣50
    000 元確定，於103 年4 月10日易科罰金執行完畢，有本院
    被告前案紀錄表在卷可稽。本件係於上開有期徒刑之執行完
    畢後5 年內，故意再犯有期徒刑以上之罪，依刑法第47條第
    1 項規定，構成累犯。依司法院釋字第775 號解釋文及理由
    之意旨，係指構成累犯者，不分情節，一律加重最低本刑，
    於不符合刑法第59條所定要件之情形下，致生行為人所受之
    刑罰超過其所應負擔罪責之個案，不符罪刑相當原則、比例
    原則。於此範圍內，在修正前，為避免發生上述罪刑不相當
    之情形，法院就該個案應裁量是否加重最低本刑；依此，該
    解釋係指個案應量處最低法定刑、又無法適用刑法第59條在
    內減輕規定之情形，法院應依此解釋意旨裁量不予加重最低
    本刑而言(最高法院 108 年台上字第 338 號判決意旨)。又
    累犯之加重，係因犯罪行為人之刑罰反應力薄弱，需再延長
    其矯正期間，以助其重返社會，並兼顧社會防衛之效果，與
    前後所犯各罪類型、罪名是否相同或罪質是否相當，無必然
    之關連(109年度台上字第2660號判決意旨參照 )。本件被告
    所犯，復查無司法院釋字第775號解釋所指，個案應量處最
    低法定刑度，又無法適用刑法第59條減輕其刑之規定，致生
    被告所受之刑罰超過其所應負擔罪責，導致其人身自由因此
    遭受過苛之侵害，而有不符憲法罪刑相當原則之情形，公訴
    檢察官亦同此意見，被告及其辯護人主張本件被告所犯之罪
    與前所犯之罪罪質不同，不應依累犯之規定加重，並無理由
    ，自應依刑法第47條第1項之規定，就被告所犯上開之罪，
    依法加重其刑。
三、撤銷改判及量刑之理由：
　㈠本件被告上訴意旨所辯不可採之理由，業據本院指駁如上；
    檢察官上訴意旨認為，被告犯後不思悔改，犯行惡劣，公訴
    檢察官亦補充，被告先前亦有犯妨害性自主案件，經法院判
    處有期徒刑3年，又有構成累犯，足見對刑罰之反應力薄弱
    ，均應納入量刑因子參考，原審判決量刑過輕等語。原審判
    決認為難以證明被告對於刑罰之反應力薄弱，量刑亦未依刑
    法第57條第5款之規定，審酌被告前亦有妨害性自主前科紀
    錄之品性不佳，致影響量刑基礎，自應予撤銷改判。
　㈡本院爰以被告之行為人責任為基礎，審酌被告為圖滿足自己
    性慾之犯罪動機與目的，利用被告係其員工，以及在其所經
    營店內工作之職場優勢地位，明知甲 是同性戀，不喜歡男
    生，竟仍以上開犯罪手段，對甲 為強制性交犯行。況被告
    先前亦有妨害性自主經法院判處有期徒刑3年之前科素行紀
    錄，顯見被告對於女性之性自主權，完全不尊重，品性不佳
    ，又有構成累犯之前科，足見被告對於刑罰之反應力亦屬薄
    弱，本件所犯造成甲 身心受創，惡性亦非輕。再兼衡被告
    之犯後態度，自述之智識程度、家庭生活狀況，以及犯後迄
    今仍未見悔意之態度，亦未對被害人之所受之傷害為適度之
    補償等一切情狀，就被告所犯，量處如主文第二項所示之刑
    ，以符罪刑相當原則。
據上論斷，應依刑事訴訟法第369條第1項前段、第364條、第299
條第1項前段，判決如主文。
本案經檢察官蔡逸品提起公訴，檢察官郭逵提起上訴，檢察官洪
威華到庭執行職務。
中　　華　　民　　國　　109 　年　　12　　月　　2 　　日
                  刑事第十九庭  審判長法　官  曾淑華
                                      法　官  許文章
                                      法　官  陳文貴
以上正本證明與原本無異。
如不服本判決，應於收受送達後20日內向本院提出上訴書狀，其
未敘述上訴之理由者並得於提起上訴後20日內向本院補提理由書
（均須按他造當事人之人數附繕本）「切勿逕送上級法院」。
                                      書記官  洪宛渝
中　　華　　民　　國　　109 　年　　12　　月　　2 　　日
附錄：本案論罪科刑法條全文
刑法第221 條第1 項
對於男女以強暴、脅迫、恐嚇、催眠術或其他違反其意願之方法
而為性交者，處3年以上10年以下有期徒刑。